臺灣臺南地方法院刑事判決　　　　　　　 94年度易字第400號
　　公　訴　人　臺灣臺南地方法院檢察署檢察官
　　被　　　告　甲○○
　　　　　　　　　　　　（現在臺灣臺南監獄另案執行中）
上列被告因違反爆竹煙火管理條例案件，經檢察官提起公訴（94
年度偵字第630號），本院判決如下：
    主  文
甲○○負責人未依爆竹煙火管理條例第六條第一項規定申請許可
並獲得許可文件，擅自製造爆竹煙火，處有期徒刑壹年貳月。
    事  實
一、甲○○明知製造爆竹煙火，未經檢附相關文件，向縣市主管
    機關申請許可，經核發許可文件後，不得為之，竟仍未經申
    請許可，而自民國（下同）九十二年八、九月間某日起，即
    擅自在其向不知情之乙○○所承租，坐落苗栗市新英里天祥
    社區三一○號住處內三樓經營「地下爆竹工廠」，負責製造
    爆竹煙火半成品，並聘僱戊○○幫忙為打雜、搬運之工作，
    迄至九十三年六月三十日晚上八時十分許，經警循線查獲上
    址「地下爆竹工廠」，並當場扣得如附表所示之物，始知悉
    上情。
二、案經苗栗縣警察局苗栗分局報告臺灣苗栗地方法院檢察署呈
    請臺灣高等法院檢察署檢察長令轉臺灣高雄地方法院檢察署
    後，復呈請臺灣高等法院檢察署檢察長核轉臺灣臺南地方法
    院檢察署檢察官偵查起訴。
    理  由
一、訊據被告甲○○固不否認其有在前揭時、地，製造爆竹煙火
    半成品，嗣經警於九十三年六月三十日查獲，而扣得如附表
    所示之物等情。然矢口否認其有違反爆竹煙火管理條例第二
    十三條之犯行，並辯稱：伊本身係被害人，本案（「地下爆
    竹工廠」）係己○○所為，伊並非負責人，伊確實有製作爆
    竹煙火半成品，但係遭己○○欺騙，因為當時伊生活潦倒，
    己○○伸出援手，伊才會於上開時、地製作爆竹煙火半成品
    ，被查獲製作爆竹煙火之地下工廠非伊所負責，伊係領薪水
    在該處工作而已，僅因己○○曾答應要給付安家費，伊之前
    才會供述自己為上址之「地下爆竹工廠」之負責人云云。經
    查：
    （一）被告甲○○於前揭時、地，與其妻及戊○○等製造爆
          竹煙火半成品，迄經警於九十三年六月三十日查獲，
          而扣得如附表所示之物等節，業據被告迭於警詢時、
          偵查中及本院審理時供認無誤，復有扣押物品目錄表
          、苗栗縣政府違反爆竹煙火管理條例處分書、苗栗縣
          消防局執行九十三年六月三十日違反爆竹煙火管理條
          例案件沒入銷燬紀錄各一份及現場照片十幀、扣案物
          銷毀照片共六幀（見苗栗地檢九十三年度偵字第二五
          一七號偵查卷第二一至二八頁、第四六至五十頁）存
          卷可憑，而可認定。
    （二）被告雖於本院審理中一再辯稱：伊非前開地下爆竹工
          廠之「負責人」，己○○始為負責人，伊係受己○○
          聘僱云云。然查：被告前於偵查中迭次自白：伊承認
          有違反違反爆竹煙火管理條例之犯行，查獲扣案物係
          要作環保藥珠；伊係那裡（即苗栗市新英里天祥社區
          三一○號住處內三樓「地下爆竹工廠」）之負責人，
          伊主要製作環保藥珠，環保藥珠為爆竹之原料之一，
          原料、機器設備由禮陽企業有限工司（下簡稱：「禮
          陽工司」）負責人己○○提供等語（見苗栗地檢九十
          三年度偵字第二五一七號偵查卷第三八頁、臺南地檢
          偵查卷第十二至十三頁）明確。核與其於警詢時所供
          承：伊自行製作爆竹煙火半成品，扣案如附表所示之
          物，均為伊所有，伊製作爆竹之原料，其中漆粉、過
          氯酸鉀等係伊向「禮陽工司」己○○所購，其餘則係
          伊向不明人士所購買等語（見苗栗地檢九十三年度偵
          字第二五一七號偵查卷第九至十一頁）情節相符。且
          證人（即消防隊人員）鄭明福於本院審理時結證稱：
          伊有參與九十三年六月三十日查緝被告違反爆竹煙火
          條例之案件，伊查緝時有問被告甲○○，被告承認自
          己就是上址負責人，且被告有說己○○只是在賣原料
          ，所以伊就認定被告為負責人等語（見本院卷九十四
          年七月六日審判筆錄）無訛。則被告甲○○於被查緝
          之初至偵查時，均自白其係上址「地下爆竹工廠」之
          負責人乙情無疑。
    （三）而就證人（即本案原料供應商「禮陽工司」之負責人
          ）己○○於本院審理時結證稱：伊於九十年間認識被
          告，被告上開住所，非伊承租，伊弟弟戊○○曾去幫
          忙被告一段時間，後來（該「地下爆竹工廠」）就被
          查獲了。被告原來在南部工作，聽說三餐不繼，所以
          拜託伊幫忙，伊盡力而為，就同意供應被告原料，伊
          剛開始有以現金資助被告，原料也先給伊，讓被告賒
          欠原料錢，被告則以製作環保藥珠成品來抵原料費用
          ，目前被告有無欠原料費用還沒有結算。如果被告要
          伊資助生活費，伊就會給被告。伊不曾要求被告擔下
          本案責任，但被告之妻有來電向伊要求給付安家費用
          ，但伊未同意，可能因為被告製作環保藥珠之原料係
          伊賣給被告的，所以被告才會扯上伊等語（見本院卷
          九十四年七月六日審判筆錄）以觀，證人己○○亦陳
          稱其僅為被告製造前開爆竹煙火半成品之原料供應商
          。故縱其因與被告素有舊誼，復因供應被告原料，而
          與被告往來關係密切，然既無積極證據證明其參與上
          址「地下爆竹工廠」之實際經營、管理或製作，自無
          從逕以此推認證人己○○即為該「地下爆竹工廠」之
          負責人。
    （四）又被告雖於偵查中及本院審理時翻異前供，辯稱：伊
          非上址「地下爆竹工廠」負責人云云。惟查：被告於
          偵查中係辯稱：伊實際上係受己○○雇用，己○○每
          月給付伊三萬多元薪水，房租由己○○提供云云。而
          其於本院時，則先辯稱：己○○每月給付伊、伊太太
          、戊○○每人月薪各約三萬多元，伊太太較少一點，
          薪水是由己○○交伊發放的云云；復辯稱：伊陸陸續
          續向己○○拿十幾萬元，全部都是工資，由己○○不
          定時、不定數，斷斷續續給付給伊。有一次伊家裡沒
          有冰箱，己○○刷卡買冰箱送伊來抵工資。剛開始沒
          有談妥工資多少錢或如何給付的事云云；嗣於蒞庭檢
          察官當庭補充詢問時，又辯稱：伊與己○○剛開始時
          沒有談工資，後來有出貨時，己○○說每月給三萬五
          千元。伊作了將近十個月，伊給戊○○之工資，由謝
          學樓交給伊，伊再發放給戊○○，戊○○每天騎機車
          放在己○○處所，再走路過來，每天都會跟哥哥謝學
          樓講話，所以己○○知道戊○○有無去上班云云。則
          依被告所述各節，被告對於自己受己○○聘雇之情形
          、薪資約定之數額、給付之方式等，均無法為合乎常
          情且一致之陳述，應顯為臨訟飾卸之詞。況證人謝學
          樓亦證述：伊平常會資助被告生活費乙情，業如前敘
          ，故被告所辯己○○交付之金錢款項，究否即為給付
          被告之薪資，亦非無疑。準此，本院尚難認被告所辯
          自己非負責人乙節為實情。矧被告亦自承：伊太太及
          戊○○之薪水，均由伊交付等語，衡諸常情，受僱人
          之薪資多由雇主直接交付，鮮少有統交予受僱人之一
          ，再任由其分發予其他受僱人之情形，益徵被告確為
          上址「地下爆竹工廠」之負責人明確。而證人戊○○
          於本院審理中亦結證稱：伊於九十三年間，經由哥哥
          己○○之介紹，至被告甲○○位於苗栗市新英里天祥
          社區三一○號住處之三樓處所工作，伊負責作搬運工
          、雜工，被告做好之成品，伊會搬到頂樓去晒，伊都
          是聽被告甲○○之指揮，被告叫伊作什麼，伊就照作
          ，伊算小工，去工作才會算錢，一天工資係一千元，
          工錢由被告給付給伊。被告的工作係配原料及製造炮
          竹煙火半成品，被告太太的工作內容和被告一樣，但
          如果伊沒去時，被告太太會連伊的工作一起作。謝學
          樓不常到伊工作地點，伊自己並沒在上址看過己○○
          等語（見本院卷九十四年九月七日審判筆錄）屬實。
          據此，足認被告確為證人戊○○之雇主，亦為上址「
          地下爆竹工廠」之負責人甚為顯明。
    （五）另被告雖又辯稱：上開坐落苗栗市新英里天祥社區三
          一○號住處係證人己○○出面承租，故己○○才是上
          址「地下爆竹工廠」之負責人云云。惟查：證人（即
          上址租屋處之屋主）乙○○於本院審理時結證稱：伊
          係於被告承租伊所有之苗栗市新英里三一○號房屋時
          ，認識被告的，丙○○則係房屋仲介公司人員，受被
          告委託前來租屋，當初係由丙○○出面來向伊租屋，
          房租由被告匯款給伊。伊不認識己○○（經本院當庭
          提示己○○在庭照片二幀）。後來因為丙○○不再從
          事不動產仲介工作，才由伊、被告及丙○○三人一同
          重訂房屋租賃契約，伊當時第一次看到被告，但不知
          道被告製造爆竹煙火，伊與被告在上址處所一樓簽約
          ，當中伊曾問被告為何業？被告回答說在高鐵上班等
          語。至於證人丙○○於本院審理時亦結證稱：伊認識
          被告甲○○，伊於九十二年間仲介證人乙○○的房子
          給被告。當初係被告來承租的，伊曾在上址租房處附
          近，看過己○○與被告走在一起，兩人一起走來租房
          子。伊記得是被告要租的，己○○只有幫被告到上址
          三樓看房子狀況。第一次簽約時，只有伊、被告及謝
          學樓一起簽約，就是在上址房屋內簽約，後來因為伊
          從仲介公司離職，被告就與乙○○重新訂立租約，二
          次都是由被告來承租房子，且第二次簽約時，己○○
          沒有來（只有被告來）。房租係伊至上址租屋處向被
          告收房租，由被告親自交房租給伊，伊不曾向己○○
          收取租金（經本院當庭提示己○○在庭照片二幀），
          且有時候被告未繳，伊用電話催繳，還是由被告來繳
          納房租等語（以上均見本院卷九十四年八月十日審判
          筆錄）。則依據證人等前揭證述情節，非但與被告於
          本院審理時所辯稱：當初係己○○先在苗栗找好房子
          ，伊再於九十二年八、九月時，在己○○家裡，與房
          屋仲介公司的人簽約，房租係仲介公司的人直接去找
          己○○收取，期間曾經有重訂租賃契約，但之後亦係
          由房東親自去找己○○收取房租等節，顯然不相同，
          故認被告所辯不實。且依據證人乙○○、丙○○等之
          證述，可認被告始為實際承租上址房屋及繳交租金之
          人，更徵其為上址「地下爆竹工廠」之負責人乙情，
          至為韶明。
    （六）綜上，本院認被告之初供自白，與現有事證相符，應
          堪置信。其雖於偵查時及本院審理中翻異前供辯稱：
          伊非負責人，己○○係負責人云云，然經查與其前所
          供述情節及明確之證據均不合，顯係卸責脫免之詞，
          不足採信。本件事證已臻明確，被告上揭違反爆竹煙
          火管理條例之犯行，堪予認定，應依法論科。
二、按未依第六條第一項規定申請許可並獲得許可文件，擅自製
    造爆竹煙火者，處負責人三年以下有期徒刑、拘役或併科新
    臺幣三百萬元以下罰金；無負責人或負責人不明時，處罰實
    際負責執行業務之人，爆竹煙火管理條例第二十三條定有明
    文。查：被告明知自己未曾向主管機關取得申請許可並獲得
    許可文件，竟在前開處所，負責經營、製造爆竹煙火，核其
    所為，係違反爆竹煙火管理條例第二十三條第一項之擅自製
    造爆竹煙火罪。又檢察官起訴書雖對於被告自九十二年八、
    九月間某日起，至九十三年五月間某日（起訴書僅記載自九
    十三年五月間某日起，至緝獲時止）所為之上開違反爆竹煙
    火管理條例之犯行漏未論列，惟此既據被告及證人丙○○、
    乙○○等人當庭陳述上情明確，業如上敘，且經檢察官當庭
    擴張犯罪事實如前所示（見本院卷九十四年九月七日審判筆
    錄），自為本院審理之範圍，附此說明。爰審酌被告已有多
    項前科（惟均未構成累犯），素行非佳，其明知我國為規範
    爆竹煙火之管理，預防災害發生，以維護人民生命財產，確
    保公共安全之目的，如未經檢附相關文件，向縣市主管機關
    申請許可，經核發許可文件，不得從事爆竹煙火之製造，竟
    為謀生計，而於其前經營同類爆竹引線工廠，導致業務過失
    致人於死案件判決確定後，再度承租私宅非法製造爆竹煙火
    半成品營生，其不思正視地下爆竹工廠對於大眾生命安全、
    財產所造成之潛在危險性頗鉅，犯罪所生之危害甚大，且不
    知悛悔，猶重蹈覆轍，本應從重量刑，加以其於本院審理中
    猶空言矯飾，企圖卸責，犯罪後之態度非佳等一切情狀，量
    處如主文所示之刑，以資懲儆。
三、按違反爆竹煙火管理條例規定製造、儲存或販賣之爆竹煙火
    ，其成品、半成品、原料及製造機具，直轄市、縣（市）主
    管機關應逕予沒入，爆竹煙火管理條例第二十條第一項定有
    明文。扣案如附表所示之物，雖為被告所有，供犯罪所用之
    物，然爆竹煙火管理條例第二十條第一項業經明文規定，應
    由主管機關依職權沒入，且此亦已經苗栗縣政府依法沒入，
    並將其中扣案之藥球（半成品）一○九箱、藥球兩桶（共重
    七十五公斤）予以銷毀，有前揭苗栗縣政府違反爆竹煙火管
    理條例處分書、苗栗縣政府消防局執行九十三年六月三十日
    違反爆竹煙火管理條例案件沒入銷毀紀錄各一份、扣案物銷
    毀照片共六幀附卷足徵，本院自無庸更為沒收之諭知，併此
    敘明。
據上論斷，應依刑事訴訟法第二百九十九條第一項前段，爆竹煙
火管理條例第二十三條第一項前段，判決如主文。
本案經檢察官丁○○到庭執行職務。
中　　華　　民　　國　　94　　年　　9　　月　　21　　日
　　　　　　　    　　刑事第六庭  審判長法　官　張瑛宗
                                        法  官  陳映佐
                                        法  官  徐千惠
以上正本證明與原本無異。
如不服本判決，應於判決送達後10日內，向本院提出上訴狀。
　　　　　　　　  　　　　　　      　　書記官　韓雪青
中　　華　　民　　國　　94　　年　　9　　月　　23 　日
附錄法條：
爆竹煙火管理條例第二十三條
未依第六條第一項規定申請許可並獲得許可文件，擅自製造爆竹
煙火者，處負責人三年以下有期徒刑、拘役或併科新臺幣三百萬
元以下罰金；無負責人或負責人不明時，處罰實際負責執行業務
之人。
附表：（苗栗市新英里天祥社區三一○號住處之三樓所查獲之扣
      案物品，業經銷毀）
　　┌───┬───────┬──────────────┐
　　│ 編號 │　名　　稱　　│數量（重量）　　　　　      │
　　├───┼───────┼──────────────┤
　　│　一　│  藥球　　　　│二桶（共七十五公斤）　　　　│
　　├───┼───────┼──────────────┤
　　│　二　│  糊精　　　　│一桶（十五公斤）　　　　　　│
　　├───┼───────┼──────────────┤
　　│　三　│  糊精　　　　│一包（二十五公斤）　　　　　│
　　├───┼───────┼──────────────┤
　　│　四　│  紅顏　　　　│九包（共一百八十公斤）　　　│
　　├───┼───────┼──────────────┤
　　│　五　│  漆粉　　　　│一桶（五十公斤）　　　　　　│
　　├───┼───────┼──────────────┤
　　│　六　│  漆粉　　　　│一包（十五公斤）　　　　　　│
　　├───┼───────┼──────────────┤
　　│　七　│  過氯酸鉀　　│一桶（六十公斤）　　　　　　│
　　├───┼───────┼──────────────┤
　　│　八　│  硝酸鉀　　　│一桶（七十公斤）　　　　　　│
　　├───┼───────┼──────────────┤
　　│　九　│  硝酸鉀　　　│二包（五十公斤）　　　　　　│
　　├───┼───────┼──────────────┤
　　│　十　│  藥球（半成  │一○九箱　　　　　　　　　　│
    │      │  品）        │                            │
　　├───┼───────┼──────────────┤
　　│ 十一 │  簍子　　　　│一九○個　　　　　　　　　　│
　　├───┼───────┼──────────────┤
　　│ 十二 │  機臺　　　　│二臺　　　　　　　　　　　　│
　　├───┼───────┼──────────────┤
　　│ 十三 │  紅丹　　　　│一桶（二十公斤）　　　　　　│
　　├───┼───────┼──────────────┤
　　│ 十四 │  紅丹　　　　│二十五包（共六百二十五公斤）│
　　├───┼───────┼──────────────┤
　　│ 十五 │  甲醇　　　　│四桶（共七十公斤）　　　　　│
　　├───┼───────┼──────────────┤
　　│ 十六 │  濾簍　　　　│二十五個　　　　　　　　　　│
　　├───┼───────┼──────────────┤
　　│ 十七 │  馬達　　　　│二臺　　　　　　　　　　　　│
　　├───┼───────┼──────────────┤
　　│ 十八 │  鎂鋁粉　　　│五桶（共一百五十公斤）　　　│
　　├───┼───────┼──────────────┤
　　│ 十九 │  碳粉　　　　│一桶（二十五公斤）　　　　　│
　　├───┼───────┼──────────────┤
　　│ 二十 │  提引　　　　│一桶（十五公斤）　　　　　　│
　　├───┼───────┼──────────────┤
　　│二十一│  氧化銅　　　│一包（二十五公斤）　　　　　│
　　└───┴───────┴──────────────┘
